【裁判字號】    98,裁,2614
【裁判日期】    981029
【裁判案由】    時效取得地上權
【裁判全文】
最  高  行  政  法  院  裁  定
                                      98年度裁字第2614號
上  訴  人  甲○○
被 上訴 人  苗栗縣苗栗地政事務所
代  表  人  乙○○
上列當事人間時效取得地上權事件，上訴人對於中華民國98年7
月14日臺中高等行政法院98年度訴字第94號判決，提起上訴，本
院裁定如下：
    主  文
上訴駁回。
上訴審訴訟費用由上訴人負擔。
    理  由
一、按對於高等行政法院判決之上訴，非以其違背法令為理由，
    不得為之，行政訴訟法第242條定有明文。依同法第243條第
    1項規定，判決不適用法規或適用不當者，為違背法令；而
    判決有同條第2項所列各款情形之一者，為當然違背法令。
    是當事人對於高等行政法院判決上訴，如依行政訴訟法第24
    3條第1項規定，以高等行政法院判決有不適用法規或適用不
    當為理由時，其上訴狀或理由書應有具體之指摘，並揭示該
    法規之條項或其內容；若係成文法以外之法則，應揭示該法
    則之旨趣；倘為司法院解釋或本院之判例，則應揭示該判解
    之字號或其內容。如以行政訴訟法第243條第2項所列各款情
    形為理由時，其上訴狀或理由書，應揭示合於該條項各款之
    事實。上訴狀或理由書如未依此項方法表明，或其所表明者
    與上開法條規定不合時，即難認為已對高等行政法院判決之
    違背法令有具體之指摘，其上訴自難認為合法。
二、本件上訴人對於高等行政法院判決上訴，係略以：上訴人於
    原審言詞辯論時表示時效取得地上權之部分為民國98年6月2
    日行政訴訟準備書狀證物l的A與B部分，A是建物7平方公尺
    ，B是道路8平方公尺，A的前面是空地，為上訴人原主張時
    效取得地役權的位置，原判決理由與卷內言詞辯論筆錄資料
    不符，違背行政訴訟法第188條、第189條規定。97年7月28
    日被上訴人複丈測量上訴人主張時效取得地上權位置及使用
    現況，即97年7月31日他項權利位置圖，依此位置圖所示，
    共15平方公尺，使用現況是部分空地「即房屋前面通行之地
    」、部分房屋，此有位置圖及照片2幀為證。96年10月16日
    被上訴人複丈測量上訴人使用990地號土地現況，依97年1月
    16日所繪製位置圖，得知有15平方公尺使用現況，分別是房
    屋與空地，各為7平方公尺與8平方公尺，此有該圖為證。97
    年4月2日被上訴人有複丈測量，上訴人主張時效取得地役權
    之位置，此有97年4月7日所繪製他項權利位置圖可按，依圖
    示得知主張時效地役權位置面積係8平方公尺，使用現況是
    通行之地，以上有該位置圖及照片2幀可查。上訴人主張時
    效取得地上權與時效取得地役權之位置與面積，並不相同。
    則被上訴人就上訴人主張屋內部分7平方公尺何以不是以行
    使地上權占有意思占有，應負舉證之責，並就不動產調處委
    員會議裁定「部分水溝，產前走道」非房屋行使地上權之一
    部分，否認非行使地上權之意思占有取得時效而有不明，而
    為上訴人敗訴之判決，原判決有違行政訴訟法第136條規定
    。又上訴人向被上訴人申請時效取得地上權位置測量，取得
    被上訴人核發他項權利測量位置成果通知書，上訴人依苗栗
    縣政府不動產調處委員會之裁示，本案應屬於地上權之範疇
    及被上訴人之要求更改為時效取得地上權，向被上訴人申請
    時效取得地上權位置測量，取得被上訴人核發他項權利位置
    圖後，檢附合法相關文件，以時效取得地上權申辦登記。絕
    不是如被上訴人在訴訟答辯中所指，因位置部分重疊，而是
    被上訴人誤解本院95年9月份庭長法官聯席會議決議要旨，
    原判決違背民法第832條規定與最高法院48年台上字第928號
    判例要旨、32年上字第1527號判例。上訴人聲請原審傳喚重
    要證人羅士宏，原審不予傳喚，還說核無必要，司法不公，
    實有不當，更令上訴人不服等語，為其理由。
三、本件上訴人對於高等行政法院判決上訴，雖以該判決有判決
    不適用法規、適用法規不當及應傳喚重要證人不予傳喚之違
    背法令為由。惟核其上訴理由狀所載內容，仍執與起訴意旨
    略同且經原審不採之陳詞及見解之歧異，就原審取捨證據、
    認定事實之職權行使，指摘其為不當，並就原審已論斷者，
    泛言未論斷，或就原審所為論斷，泛言其論斷矛盾，而未具
    體表明合於不適用法規、適用法規不當、或行政訴訟法第24
    3條第2項所列各款之情形，難認對該判決之如何違背法令已
    有具體之指摘。況縱原審雖有未於判決中加以論斷者，惟尚
    不影響於判決之結果，亦與所謂判決不備理由之違法情形不
    相當。依首揭說明，應認其上訴為不合法。
四、據上論結，本件上訴為不合法。依行政訴訟法第249條第1項
    前段、第104條、民事訴訟法第95條、第78條，裁定如主文
    。
中    華    民    國    98    年    10    月    29    日
                    最高行政法院第六庭
                        審判長法官  林  茂  權
                              法官  黃  淑  玲
                              法官  張  瓊  文
                              法官  侯  東  昇
                              法官  黃  秋  鴻
以  上  正  本  證  明  與  原  本  無  異
中    華    民    國    98    年    10    月    30    日
                              書記官  王  福  瀛


司法院資訊處製作；財團法人民間司法改革基金會備份。
